【裁判字號】    89,台上,6183
【裁判日期】    891019
【裁判案由】    妨害公務
【裁判全文】
最高法院刑事判決                              八十九年度台上字第六一八三號
    上訴人  台灣高等法院檢察署檢察官
    被  告  甲○○
右上訴人因被告妨害公務案件，不服台灣高等法院中華民國八十七年六月二十六日第
二審判決（八十七年度上訴字第二○七六號，起訴案號：台灣台北地方法院檢察署八
十七年度偵字第三八九九號），提起上訴，本院判決如左：
    主  文
原判決撤銷，發回台灣高等法院。
    理  由
本件原判決認定被告甲○○於民國八十七年二月十九日凌晨二時十五分許，酒後駕駛
小客車，行經台北巿辛亥路與興隆路交岔路口遇紅燈時，因煞車不及，而追撞前方分
別由趙子毅、陳永鴻所駕駛小客車及小貨車。嗣警方前來處理，被告於接受吐氣酒精
濃度測試時，竟揮拳毆打施測之台北巿政府警察局交通警察大隊文山二分隊警員邱義
雄左手臂（傷害部分未據告訴），並將同隊警員高玉松所穿之防彈背心拉破。隨後被
帶往台北巿政府警察局文山第二分局興隆路派出所時，仍口出穢語，當場侮辱依法執
行職務之警員邱義雄、高玉松，及製作筆錄之警員羅孝安等情。並以被告所毀損警員
高玉松之上開防彈背心，並非公務員職務上掌管之物品，被告被訴涉犯刑法第一百三
十八條之毀損公務員職務上掌管之物品罪嫌，係屬不能證明，然公訴人認其與被告上
開有罪部分有裁判上一罪關係。因而維持第一審論處被告對於公務員依法執行職務時
，施強暴，及於公務員依法執行職務時，當場侮辱罪刑，並就被告被訴毀損公務員職
務上掌管之物品部分，不另為無罪諭知之判決，駁回被告在第二審之上訴，固非無見
。
惟查：(一)第二審法院得不待被告之陳述逕行判決者，以被告經合法傳喚，無正當之理
由而不到庭者為限；而送達於監獄或看守所之人，應囑託該監所長官為之，刑事訴訟
法第三百七十一條、第五十六條第二項分別規定甚明。如被告確因另案羈押於監所，
第二審法院僅向其原住居所送達審判期日傳票，臨期不予簽提，致被告事實上不能到
庭應訊，即不得謂其不到庭為無正當之理由。本件被告於八十七年七月十七日，向所
留置之台灣台北看守所長官提出之聲請狀稱：伊係自八十七年六月三日起，即另因違
反檢肅流氓條例案件，被留置於台灣台北看守所等情，有被告之聲請狀附卷可稽（見
原審卷第二七、二八頁）。乃原審未查明被告被留置於監所之情形，即遽以「八十七
年六月十二日審判期日之傳票，業經於同月十日，向台北巿瑞安街七一巷五弄一號被
告之住居所送達，被告無正當理由不到庭」為由，而逕行判決，自有未合。(二)審理事
實之法院，對於被告有利及不利之證據，應從各方面詳予調查，期能發現真實。又刑
法第一百三十八條所謂公務員職務上掌管之物品，以該物品由公務員本於職務上之關
係所掌管者為已足，與物品之所有權無涉。本件被告被訴毀損警員高玉松所穿上開防
彈背心，其價值、功能如何﹖是否係警員於執行危險勤務時所穿用之物﹖如何不能謂
係警員職務上掌管之物品﹖何以不須列入移交﹖原審未向負責發放前揭防彈背心之主
管單位或人員查證究明，即逕以高玉松所稱防彈背心係自然淘汰之物，不須列入移交
云云，而認定前開防彈背心非屬公務員職務上所掌之物品，難謂無調查未盡及理由不
備之違誤。檢察官上訴意旨指摘原判決不當，非無理由，應認有發回更審之原因。又
被告對於公務員依法執行職務時，施強暴，及於公務員依法執行職務時，當場侮辱部
分，因公訴人認其與被告被訴毀損公務員職務上掌管之物品部分，有裁判上一罪關係
，自應併予發回。
據上論結，應依刑事訴訟法第三百九十七條、第四百零一條，判決如主文。
中      華      民      國    八十九    年      十      月     十九     日
                              最高法院刑事第八庭
                                  審判長法官  吳  雄  銘
                                        法官  池  啟  明
                                        法官  石  木  欽
                                        法官  郭  毓  洲
                                        法官  吳  三  龍
      右正本證明與原本無異
                                              書  記  官
中      華      民      國    八十九    年      十      月    二十四    日


司法院資訊處製作；財團法人民間司法改革基金會備份。
